臺灣基隆地方法院民事裁定  
111年度訴聲字第1號
聲  請  人  裕融企業股份有限公司

法定代理人  嚴陳莉蓮


相  對  人  楊鳳玉  

            劉建誠  

上列當事人間請求塗銷所有權移轉登記事件，聲請人聲請發給已
起訴之證明，本院裁定如下：
    主  文
聲請駁回。
    理  由
一、聲請意旨略以：相對人楊鳳玉向聲請人辦理汽車貸款，迄今
    尚欠聲請人新臺幣（下同）362,983元及自民國110年6月2日
    起至清償日止，按年息百分之16計算之利息未清償。然相對
    人楊鳳玉竟於109年12月8日以贈與為原因，將基隆市○○區○○
    段000000000地號土地（權利範圍為萬分之180）及其上同段
    00000-000建號建物（門牌為基隆市○○區○○街00巷0號6樓之5
    ，權利範圍為1分之1）移轉登記予相對人劉建誠，有害及聲
    請人之債權。為此，聲請人乃本於民法第244條第1項、第4
    項規定，提起訴訟請求撤銷上開贈與之債權行為及所有權移
    轉登記之物權行為，同時請求相對人劉建誠回復原狀。基此
    ，聲請人依民事訴訟法第254條規定，聲請本院准許為訴訟
    繫屬之登記等語。
二、按「訴訟標的基於『物權關係』，且其權利或標的物之取得、
    設定、喪失或變更，依法應登記者，於事實審言詞辯論終結
    前，聲請人得聲請受訴法院以裁定許可為訴訟繫屬事實之登
    記。」106年6月14日修正公布並自同年月16日生效施行之民
    事訴訟法第254條第5項定有明文。而此項修正條文之立法理
    由，則謂：「現行條文第5項規定旨在藉由將訴訟繫屬事實
    予以登記之公示方法，使第三人知悉訟爭情事，俾阻其因信
    賴登記而善意取得，及避免確定判決效力所及之第三人受不
    測之損害。其所定得聲請發給已起訴證明之當事人，係指聲
    請人；『其訴訟標的宜限於基於物權關係者，以免過度影響
    相對人及第三人之權益』。…爰予修正明定。」是依上開法條
    文義解釋，併參酌立法者揭櫫之立法意旨，可知聲請人得於
    事實審言詞辯論終結前，聲請受訴法院以裁定許可為訴訟繫
    屬事實之登記者，首須聲請人乃本於「物權關係」提起訴訟
    ，次須聲請人係以得、喪、設定、變更依法應登記之權利或
    標的物作為訴訟標的，始足當之；倘聲請人並「非」本於「
    物權關係」提起訴訟，抑其起訴主張為訴訟標的之權利或標
    的物之得、喪、設定、變更「無須登記」，則其均與上開法
    條之文義不牟，受訴法院亦不能祇因聲請人請求，旋驟予發
    給聲請人已起訴之證明。
三、經查，聲請人之聲請意旨，業經本院職權核閱110年度補字
    第13號之起訴狀所載內容無訛。是聲請人所執以起訴主張者
    ，聲明第1項訴訟標的為民法第244條第1項撤銷訴權，聲明
    第2項訴訟標的則為民法第244條第4項回復原狀請求權，核
    均屬債權之性質，而與民事訴訟法第254條第5項「受訴法院
    以裁定許可為訴訟繫屬事實登記」之要件不符，從而，聲請
    人執前詞，請求受訴法院即本院准許為訴訟繫屬之登記云云
    ，法無明文，不應准許。
中　　華　　民　　國　　111 　年　　1 　　月　　20　　日
                  民事庭法  官  曹庭毓
以上正本係照原本作成。
如對本裁定抗告，應於本裁定送達後10日內，向本院提出抗告狀
，並繳納抗告費新臺幣1000元。
中　　華　　民　　國　　111 　年　　1 　　月　　20　　日
                        書記官　黃婉晴